臺灣高等法院刑事判決　　　　　　　　　　　　　九十二年度上易字第三二七四號
　　上　訴　人
　　即　被　告　甲○○
右上訴人因恐嚇等案件，不服臺灣桃園地方法院九十二年度易字第八八三號，中華民
國九十二年九月十九日第一審判決（起訴案號：臺灣桃園地方法院檢察署九十二年度
偵字第二七六四號），提起上訴，本院判決如左：
    主  文
原判決撤銷。
甲○○共同意圖為自己不法之所有，以恐嚇使人將本人之物交付，累犯，處有期徒刑
捌月。
    事  實
一、甲○○前曾於民國九十年間，因違反毒品危害防制條例案件，經本院判處有期徒
    刑一年二月及有期徒刑一年，並定應執行有期徒刑二年確定，於九十年七月十日
    入監服刑，嗣於九十一年三月二十一日執行完畢，詎仍不知悛悔，因戊○○之朋
    友綽號「阿全」者於九十一年十一月中旬向甲○○借車發生車禍，經由甲○○出
    面處理，惟事後甲○○卻遍尋不著「阿全」之人，甲○○因認戊○○迴護「阿全
    」，乃於九十一年十二月十七日十九時三十分許，與綽號「小馬」之丁○○（未
    據起訴）、乙○○（另經公訴人為不起訴處分）及其女友丙○○母子，至桃園縣
    大溪鎮瑞源里十五鄰番子寮五十一號戊○○住處，要求戊○○出面處理解決「阿
    全」向甲○○借車肇事所生之賠償糾紛。戊○○乃與甲○○等人一同搭車前往桃
    園縣平鎮市貿商八村一九四號乙○○朋友劉國俠家，惟在劉國俠家中甲○○與戊○○二人一言不合，甲○○明知戊○○未欠其任何債務，竟與綽號「小馬」之丁○○共同基於傷害及意圖為自己不法所有恐嚇取財之犯意聯絡，由綽號「小馬」
    之丁○○（民國六十六年生）拉住戊○○，甲○○則持小板凳打戊○○的臉，致
    戊○○受有頭部外傷、右眼眶瘀血浮腫、及鼻樑瘀傷等傷害，甲○○並令丁○○
    外出購買本票，要求戊○○開立本票，並對戊○○稱如果不簽本票，別想活著離
    開，以此加害戊○○生命之事恐嚇戊○○，致使戊○○心生畏懼而簽立每張面額
    新台幣（下同）五萬元之本票四張交付甲○○，甲○○取得本票後將受傷之戊○○載返家中，嗣經戊○○報警而查獲上情。
二、案經戊○○訴由桃園縣政府警察局大溪分局報請台灣桃園地方法院檢察署檢察官
    偵查起訴。
    理  由
壹、程序部分：
一、九十三年度台上字第三五三三號判決要旨「刑事訴訟法第一百五十九條第一項雖
    規定，被告以外之人於審判外之言詞或書面陳述，除法律有規定外，不得作為證
    據。惟同法第一百五十九條之五第二項已規定，當事人、代理人或辯護人於法院
    調查證據時，知有第一百五十九條第一項不得為證據之情形，而未於言詞辯論終
    結前聲明異議者，視為有前項之同意（指同條第一項之同意作為證據）。此乃第
    一百五十九條第一項所容許，得作為證據之例外規定之一。原判決雖一併採用何
    佳謁在基隆市憲兵隊詢問時，及檢察官偵查中之供述以為證據（檢察官在偵查中
    未命具結，視同審判外之陳述），但上訴人於原審法院調查上開證據時，已知有
    前揭情事，但並未於言詞辯論終結前聲明異議，自不能再任意指摘為採證違法」
    。經查本案被告、檢察官於言詞辯論終結前，均未就所調查之證據主張有刑事訴
    訟法第一百五十九條第一項不得為證據之情形，是參照上開最高法院判決要旨，
    本案經調查之證據均有證據能力，合先敘明。
貳、實體部分：
一、訊之被告甲○○固坦承有傷害告訴人戊○○，惟否認有恐嚇取財犯行，辯稱係二
    人互毆，之後被在場之乙○○、「小馬」（即丁○○）、未婚妻丙○○、己○○
    拉開，之後伊對戊○○表示大家不要做朋友了，請戊○○將之前欠伊之錢還伊即
    可，因自九十一年三月伊另案出獄，常至戊○○家借錢給他，戊○○當時即表示
    要還錢，他拿零錢要「小馬」去買本票，「小馬」買回來後戊○○即開一張五萬
    元之本票，伊拿給在場之人看，乙○○及己○○表示本票地址那樣寫有錯，伊當
    場撕掉一張本票，戊○○再開一張本票給伊，伊有拿給在場之人看沒有問題，伊
    又繼續與戊○○聊天，隔天伊駕車去找戊○○，跟戊○○講他沒錢還，伊也不想
    要了，就在戊○○面前將本票撕掉，根本未對戊○○恐嚇取財云云。經查：
（一）據告訴人戊○○證稱伊與被告、乙○○係朋友關係被告表示他的一部車被朋友
      撞壞，這位朋友伊忘了名字，正好伊也認識那人二、三天，九十一年十二月十
      七日十九時三十分許，被告帶著乙○○、「小馬」到番子寮住處找伊，要伊幫
      忙解決糾紛，伊即跟被告、乙○○、「小馬」上被告的車，後來帶伊到桃園縣
      平鎮市山仔頂的一個空屋，該處是眷村，被告說撞壞車的那個朋友在裡面，要
      伊進去空房子內，空房子內除了伊以外，尚有被告、乙○○、「小馬」及二、
      三名伊不認識之男子，有人在屋內吃火鍋被告即拿小板凳打伊之頭、臉部，後
      來對伊拳打腳踢，另有二、三人亦有打伊，但因伊眼鏡掉落，血流滿面，無法
      看清其他人，但可確定被告、「小馬」有打伊，其他人則在旁邊觀看，後來伊
      不支倒地，被告即在空屋內要伊簽本票，總共四張，每張五萬元，伊未欠被告
      錢，被告表示該二十萬元係要賠償被告修車費用，被告說伊如果不簽本票，別
      想活著離開，本票是被告準備好的，本票均在被告處等語（九十二年度度偵字
      第二七六四號卷─以下簡稱偵查卷第五九頁背面、第六十頁、第六十頁背面、
      本院卷第八八頁至第九十頁、本院九十三年八月十日準備程序筆錄第八頁）。
      再查證人乙○○證稱當天是被告、丙○○、「小馬」開車到貿商八村六五號找
      伊，被告表示有事要找戊○○，之後伊即搭被告之車到大溪鎮戊○○家，到了
      之後伊下車跟戊○○說被告有事找他，後來戊○○上被告的車，當晚約六、七
      點伊與戊○○、被告、丙○○、「小馬」一起由戊○○家出發到平鎮市貿商八
      村一九四號「大俠」家吃火鍋，當時有伊、被告、丙○○、被告之小弟綽號「
      小馬」、龐尚龍、李南山、戊○○，伊與「大俠」、龐尚龍、李南山在客廳吃
      火鍋，被告與戊○○在客廳談事情，沒多久即見被告打戊○○好幾拳，「小馬
      」從背後抱住戊○○給被告打，之間亦有與戊○○推來推去，有看見戊○○嘴
      巴、鼻子均有受傷，事後伊問被告為何打戊○○，被告表示戊○○之朋友「阿
      全」將被告之車撞毀，為了金錢上之問題才打戊○○，之後被告叫「小馬」出
      去買本票，被告當時有說不還錢的話，就不讓戊○○走，且罵髒話，態度很兇
      ，被告後來告訴伊戊○○開四張本票，當時戊○○簽的本票均由被告拿走，伊
      在九十三年八月十二日的陳述是對的等語（偵查卷第五三頁、至第五四頁背面
      、本院九十三年八月十日準備程序筆錄第三頁至第七頁，本院九十三年十二月
      十五日審判程序筆錄第六頁），互核證人乙○○之證述與告訴人戊○○指訴相
      合，此外告訴人戊○○遭被告傷害就醫亦有敏盛綜合醫院龍潭診斷證明書一紙
      及敏盛綜合醫院龍潭分院九十三年七月八日九三盛分總字第二三二０號函檢附
      之病歷及診斷書申請單在卷可稽（偵查卷第十六頁、本院卷第一一四頁至第一
      一六頁背面），核與告訴人指訴之被打傷之部位相符，告訴人戊○○之指訴應
      堪採信。且戊○○否認有欠被告債務，證人乙○○亦稱被告打戊○○係為了「
      阿全」撞壞被告之車，被告亦無法舉證戊○○有欠其債務，是被告辯稱對戊○○有債務糾紛云云，洵不足採。且被告既陳稱與戊○○係十七、八年之朋友（
      本院卷第六十一頁），則彼二人既有如此長年之友誼，且借錢給戊○○亦未書
      立借據，豈會為了五萬元即要戊○○開立本票擔保，洵違常理。是以被告既對
      戊○○無債權債務關係，其對戊○○施以暴力傷害後，復以言詞對戊○○表示
      不簽本票，別想活著離開，即以將來對戊○○生命之惡害通知戊○○，且足致
      戊○○心生畏懼，因而簽立本票交付，被告所為洵屬以恐嚇手段達成取財目的
      。
（二）又查證人乙○○於本院九十三年十二月十五日審判期日，對於被告是否對戊○○恐嚇及是否叫「小馬」去買本票等節，初次答以時間太久，不記得了迴避問
      題，惟查證人乙○○於檢察官偵查中即已陳述被告要伊說他沒動手打戊○○等
      語（偵查卷第五四頁背面），且於本院九十三年八月十日準備程序時更稱伊與
      被告並無仇隙，事實之經過即是其剛剛所述，其都照事實講等語（本院九十三
      年八月十日準備程序筆錄第七頁），且參諸證人乙○○涉及本案業經檢察官不
      起處分，有不起訴處分書在卷可按（偵查卷第六七頁、第六七頁背面），其於
      本院作證與其自身無利害關係，自無設詞入罪被告之必要，是其於本院九十三
      年八月十日準備程序所述當屬可採，且證人乙○○對於被告詰問其是否講如果
      不簽本票，別想活著離開，亦證稱「就是這樣子」；對於被告詰問有無看見其
      叫「小馬」去買本票一事，亦證稱「有看到」，並稱伊在九十三年八月十二日
      之陳述是對的（以上均見本院九十三年十二月十五日審判程序筆錄第六頁），
      是證人乙○○所為不記得之證詞，尚不足作為有利被告之依據，併此敘明。
（三）再查證人丁○○於原審時雖證稱當日有看到戊○○與被告打架，是戊○○先動
      手並罵被告幹你娘，伊未動手打戊○○，但有勸架，拉開時雙方均無受傷，只
      有被告被熱水燙到，戊○○要大家信任他，所以才簽本票，本票簿係戊○○要
      伊去買的，伊先走未見到戊○○簽本票云云，惟查告訴人戊○○當日受有頭部
      外傷、右眼眶瘀血浮腫、及鼻樑瘀傷等傷害，有診斷證明書在卷可稽，告訴人
      亦稱其當天血流滿面，誠如前述，則以告訴人前開所受傷之情狀，既頭部受有
      外傷且鼻樑亦有瘀傷，證人丁○○豈會當天未見戊○○受傷，殊違常情，且本
      件證人丁○○亦涉嫌共同犯罪，是其證言難免偏頗，是其證言不足採為有利於
      被告之證據，併此敘明。
（四）本件事證明確，被告犯行堪予認定。
二、核被告甲○○所為係犯刑法第三百四十六條第一項之恐嚇取財罪及同法第二百七
    十七條第一項之傷害罪。被告基於不法所有之意圖，以傷害告訴人身體並以言詞
    恐嚇告訴人，致使告訴人心生畏懼而為簽立本票並交付，所犯二罪間有方法、結
    果之牽連關係，應從一重之恐嚇取財罪處斷。被告與綽號「小馬」之丁○○間，
    有犯意聯絡及行為分擔，為共同正犯。而被告前因違反毒品危害防制條例案件，
　　經本院判處有期徒刑一年二月及有期徒刑一年，並定應執行有期徒刑二年確定，
　  於九十年七月十日入監服刑，並於九十一年三月二十一日執行完畢，此有臺灣高
    等法院被告全國前案紀錄表附卷可稽，其於有期徒刑之刑執行完畢後五年內，再
    犯本件有期徒刑以上之罪，為累犯，應依刑法第四十七條之規定加重其刑。
三、原審判決以罪證明確對被告論罪科刑，固非無見，惟（一）原審判決事實認定被
    告搭載戊○○至桃園市平鎮市貿八新村，係欲與戊○○商討如何解決戊○○前代
    友人向其借車致肇事車毀所生賠償事宜一節，核與告訴人戊○○前開所述被告係
    找伊幫忙解決糾紛，及與被告所述阿全向伊借一部箱型車要去戊○○家的時候發
    生車禍（本院卷第六一頁）不符，原審判決前開事實認定尚乏依據；（二）原審
    判決理由認被告犯刑法第三百四十六條恐嚇取財罪，惟刑法三百四十六條分別於
    第一項規定恐嚇取財罪、第二項規定恐嚇得利罪、第三項規定前二項犯罪之未遂
    犯之處罰，原審判決就此部分對被告之論罪未盡詳確。被告上訴否認有恐嚇取財
    犯行，雖無理由，惟原判決既有上開不當，自應由本院將原判決撤銷改判。爰審
    酌被告犯罪之動機、目的、手段，對被害人身心之傷害，且犯後猶飾詞卸責等一
    切情狀，量處如主文所示之刑，以示懲儆。
據上論斷，應依刑事訴訟法第三百六十九條第一項前段、第三百六十四條、第二百九
十九條第一項前段，刑法第二十八條、第二百七十七條第一項、第三百四十六條第一
項、第五十五條、第四十七條，罰金罰鍰提高標準條例第一條前段，判決如主文。
本案經檢察官陳文禮到庭執行職務。
中　　　華　　　民　　　國　　九十三　　年　　 十二 　　月　　 三十 　　日
                              臺灣高等法院刑事第十七庭
                                  審判長法  官  陳 正 雄
                                        法  官  許 錦 印
                                        法  官  杜 惠 錦
右正本證明與原本無異。
不得上訴。
                                        書記官  楊 秋 鈴
中　　　華　　　民　　　國　　九十三　　年　　 十二 　　月　　 三十 　　日
附錄：本案論罪科刑法條全文
中華民國刑法第三百四十六條
(單純恐嚇罪)
意圖為自己或第三人不法之所有，以恐嚇使人將本人或第三人之物交付者
，處六月以上五年以下有期徒刑，得併科一千元以下罰金。
以前項方法得財產上不法之利益，或使第三人得之者，亦同。
前二項之未遂犯罰之。
